【裁判字號】    89,上訴,1139
【裁判日期】    890804
【裁判案由】    毒品危害防制條例
【裁判全文】
臺灣高等法院臺南分院刑事判決           八十九年度上訴字第一一三九號     Ｇ
      上  訴  人
      即  被  告  甲  ○  ○
      指定辯護人  本院公設辯護人  乙  ○  ○
右上訴人因毒品危害防制條例案件，不服臺灣臺南地方法院八十九年度訴字第五一四
號中華民國八十九年八月四日第一審判決（起訴案號：臺灣臺南地方法院檢察署八十
九年度偵字第三九二七號），提起上訴，本院判決如左：
      主      文
原判決撤銷。
甲○○販賣第二級毒品，累犯，處有期徒刑伍年肆月。
扣案安非他命陸包（驗餘淨重共貳拾點伍參公克）沒收銷燬之；空塑膠袋伍小包（共
六十九個）沒收。
      事      實
一、甲○○曾於民國八十六年間，曾因違反麻醉藥品管理條例案件，經臺灣臺南地方
    法院分別於八十六年四月二十四日及八十七年一月二十一日分別判處有期徒刑二
    月與四月確定，經判處有期徒刑四月部分於八十七年五月十五日執行完畢。詎甲
    ○○仍不知悔改，竟基於販賣第二級毒品安非他命之意圖，於八十九年三月十五
    日下午一時許，在高雄市○○區○○路附近，以新臺幣一萬五千元之代價，向姓
    名、年籍均不詳、綽號「大胖」者販入第二級毒品安非他命二包（毛重二十二．
    八公克，驗餘淨重貳拾點伍參公克）之安非他命後，自行將上開安非他命分裝為
    六包（毛重分別重為十五．八公克、二公克、一．八公克、一．五公克、一．一
    公克與○．六公克，驗餘淨重共二十．五三公克）以俟機出售，惟於同月十七日
    夜間十時許，為警在臺南縣將軍鄉鯤溟村五十一號住處二樓房間，為警查獲，並
    扣得其持有分裝完畢而待售之六包安非他命（驗餘淨重二十．五三公克）、供販
    賣第二級毒品安非他命所用之空塑膠袋五小包（六十九個）等物。
二、案經臺南市警察局第二分局報告臺灣臺南地方法院檢察署檢察官偵查起訴。
      理      由
一、訊據上訴人即被告甲○○於警、偵訊時，對於意圖出售牟利，而於右揭時地，向
    綽號「大胖」之人販入第二級毒品安非他命之情坦承不諱，並有供販賣所用之安
    非他命六小包、空塑膠袋等扣案可稽，又將扣案之結晶體六包送請鑑定結果均屬
    安非他命等情，亦有法務部調查局八十九年七月十七日檢驗通知書附卷足稽，被
    告前開自白，應堪信為真實。被告甲○○於原審及本院審理時，則翻異前詞，矢
    口否認有販賣安非他命之意圖，辯稱伊向「大胖」所購買之安非他命，係供自己
    施用，且伊於警、偵訊中因毒癮發作意識不清，故不知所供述內容為何云云。經
    查：
  (一)被告甲○○係於八十九年三月十七日晚間十時許為警查獲，同日晚間十一時四十
    分許，在臺南市警察局第二分局進行第一次訊問，惟因被告拒絕於夜間接受訊問
    ，乃於翌日即同年三月十八日上午十時三十分許，始進行第二次訊問，此於前開
    警訊筆錄之訊問時間欄記載甚明，則被告接受第二次警訊時，已有將近十小時之
    休息；又證人即負責訊問被告之員警康春興於原審審理時，亦結證被告第二次接
    受訊問時，意識清楚，並無毒癮發作之情形（見原審八十九年七月二十一日訊問
    筆錄），因而被告甲○○所辯伊因意識不清，不知於警訊中供述內容云云，顯非
    可採。
  (二)被告甲○○於警訊、偵查中，均明確自白「（購買安非他命分裝成多包小包，做
    何用途？）答：是想要販賣，但還沒賣出。因為目前無工作，想要賺一點前來貼
    補家用」、「因沒工作，有意思買（安非他命）來販賣」等語，前後供述經核亦
    相符；且安非他命之施用者，都有固定之取得及購買安非他命管道，又施用安非
    他命，每次僅需零點幾公克之微量即足，是被告若僅購買供己施用，並無一次大
    量販入二十二．八公克（毛重）之必要；再觀諸被告為警查獲時，尚查扣空塑膠
    袋五小包（內含六十九個空塑膠袋），顯係供分裝安非他命販賣之用，而被告若
    僅為供己施用，則每次取用少量即可，亦無須特意將之分裝成數小包裝，亦無須
    如此多量之小包塑膠袋，是被告甲○○購買上開安非他命除小部分供己施用外（
    施用毒品部分另案原審審理），其餘分裝成六包係欲供販賣之用，應無疑義。
  (三)綜上所述，被告於本院審理時，改稱所販入安非他命僅係供己施用，應屬避重就
    輕之詞，意在脫免販賣安非他命之重刑，尚非足採，本件事證已臻明確，被告有
    販賣第二級毒品安非他命之犯行可以認定。
二、按販賣毒品罪，並不以販入後復行賣出為成立要件，祗須以營利為目的，將毒品
    予以販入或賣出，有一於此，其犯罪即告成立。至於意圖販賣而持有毒品罪，則
    指意圖販賣而持有之毒品並非因販賣之目的而取得，乃因其他原因如受贈等而持
    有，於持有中起意販賣者而言。是核被告意圖販賣第二級毒品安非他命牟利，向
    綽號「大胖」者販入安非他命，其後雖尚未賣出，所為應成立毒品危害防制條例
    第四條第二項之販賣第二級毒品罪。檢察官於起訴書之犯罪事實欄中，已認定被
    告係基於販賣安非他命之意圖向「大胖」販入安非他命，然又認被告係犯毒品危
    害防制條例第五條第二項之意圖販賣而持有第二級毒品罪嫌，應有誤會，惟其基
    本事實同一，本院仍應審理，並變更起訴法條。又被告前於八十六年間，因違反
    麻醉藥品管理條例案件，經臺灣臺南地方法院判處有期徒刑四月確定，於八十七
    年五月十五日執行完畢，有臺灣高等法院被告全國前案紀錄表在卷可按，其於五
    年之內再犯本件有期徒刑以上之罪，為累犯，應依法加重其刑，而販賣第二級毒
    品罪之最重本刑為無期徒刑部分，依法不得加重，附此敘明。又被告因一時貪念
    而致犯罪，犯後已於警、偵訊中坦承犯行，而且僅販入毒品既遂，尚無積極證據
    足認被告有實際賣出毒品之行為，是被告對於法益之實害尚未發生，犯罪情狀尚
    可憫恕，應認科以法定最低度刑猶嫌過重，爰依刑法第五十九條之規定減輕其刑
    ，被告所犯之上開刑有加重及減輕，並依刑法第七十一條第一項之規定先加後減
    之。
三、原審予以論罪科刑，並量處有期徒刑五年四月，固非無見。唯查：（一）原審認
    被告被告對於法益之實害尚未發生，犯罪情狀尚可憫恕，而依刑法第五十九條之
    規定減輕其刑，惟原審據上論斷欄內未引用刑法第五十九條，即有未洽。（二）
    又原審變更檢察官起訴法條，漏引刑事訴訟法第三百條，亦有未洽。（三）又扣
    案之空塑膠袋五小包（共六十九個），係被告所有供販賣安非他命犯罪所用之物
    ，應依毒品危害防制條例第十九條第一項沒收，惟原審卻依刑法第三十八條第一
    項第二款沒收，亦有違誤。（四）又扣案之空塑膠袋五小包共六十九個，原審卻
    載五十多個，亦有未當。被告上訴意旨猶執前詞，否認犯罪，雖不足採，惟原判
    決既有可議，自應由本院將原判決撤銷改判。爰審酌被告意圖營利，販入第二級
    毒品安非他命，並自行分裝嗣以出售之犯罪手段，所販入之安非他命（毛重二十
    二．八公克，驗餘淨重二十．五三公克），然尚未實際賣出即為警查獲，以及於
    警偵訊中坦承犯行，迄本院審理時又翻異前詞之犯罪後態度等一切情狀，量處如
    主文第二項所示之刑。扣案之第二級毒品安非他命六包（驗餘淨重二十．五三公
    克）屬違禁物，為當場查獲之第二級毒品，應依毒品危害防制條例第十八條第一
    項宣告沒收銷燬之；另空塑膠袋五小包（六十九個）為被告甲○○所有供分裝安
    非他命販賣所用之物，併依毒品危害防制條例第十九條第一項之規定宣告沒收。
據上論斷，應依刑事訴訟法第三百六十九條第一項前段、第三百六十四條、第二百九
十九條第一項前段、第三百條，毒品危害防制條例第四條第二項、第十八條第一項、
第十九條第一項，刑法第十一條前段、第四十七條，判決如主文。
本案經檢察官楊治宇到庭執行職務。
中    華    民    國      八十九      年      十      月      十八      日
                                  臺灣高等法院臺南分院刑事第六庭
                                      審判長法官  林    金    村
                                            法官  戴    勝    利
                                            法官  顏    基    典
右正本證明與原本無異。
如不服本判決，應於判決送達後十日內向本院提出上訴狀，其未敘述理由者並應於提
出上訴狀後十日內向本院補提理由書（應附繕本)。
                                      法院書記官  呂    嘉    文
中    華    民    國      八十九      年      十      月      二十      日
附錄本判決論罪科刑法條：
附錄論罪科刑法條：
毒品危害防制條例第四條：
製造、運輸、販賣第一級毒品者，處死刑或無期徒刑；處無期徒刑者，得併科新台幣
一千萬元以下罰金。
製造、運輸、販賣第二級毒品者，處無期徒刑或七年以上有期徒刑，得併科新台幣七
百萬元以下罰金。
製造、運輸、販賣第三級毒品者，處五年以上有期徒刑，得併科新台幣五百萬元以下
罰金。
製造、運輸、販賣專供製造或施用毒品之器具者，處一年以上七年以下有期徒刑，得
併科新台幣一百萬元以下罰金。
前四項之未遂犯罰之。


司法院資訊處製作；財團法人民間司法改革基金會備份。
